【裁判字號】    97,醫訴,3
【裁判日期】    970717
【裁判案由】    違反醫師法
【裁判全文】
臺灣臺北地方法院刑事判決               97年度醫訴字第3號
公  訴  人  臺灣臺北地方法院檢察署檢察官
被      告  甲○○
上列被告因違反醫師法案件，經檢察官提起公訴（97年度偵字第
8043號），本院判決如下：
    主  文
甲○○未取得合法醫師資格，擅自執行醫療業務，處有期徒刑陸
月，併科罰金新臺幣參拾萬元。有期徒刑如易科罰金，以新臺幣
壹仟元折算壹日; 罰金如易服勞役，以新臺幣壹仟元折算壹日。
未扣案之紫外線殺菌箱貳個、牙口用平面口鏡拾柒支、探針拾支
、有針探針伍支、無針探針參支、骨膜粘膜剝離器參支、拋棄式
牙科器械壹佰伍拾壹組、小鐵盤拾陸個、中鐵盤貳個、牙科治療
檯壹檯均沒收。
    事  實
一、甲○○於民國95年4月底起，在臺北縣新店巿中興路3段220
    巷17號，開設「嘉賓美齒」，從事齒模之製作。其明知未依
    法取得牙醫師或鑲牙生資格，不得擅自執行牙醫診療相關之
    固定、裝置假牙之醫療業務。竟自開設後至96年11月19日止
    間，基於反覆執行醫療業務之單一犯意，在上址為不特定之
    病患看診，實施裝設及整修假牙等醫療行為，擅自執行醫療
    業務。嗣因臺北縣衛生局接獲民眾檢舉，而於96年11月19日
    14 時50分許，該局會同警員至上址稽查，當場查獲甲○○
    正在為蘇榮輝看診，執行裝設及調整假牙之工作，並在現場
    發現甲○○所有供執行醫療業務所用之紫外線殺菌箱2個、
    牙口用平面口鏡17支、探針10支、有針探針5支、無針探針3
    支、骨膜粘膜剝離器3支、拋棄式牙科器械151組、小鐵盤16
    個、中鐵盤2個、牙科治療檯1檯等物而悉上情。
二、案經臺北縣政府衛生局移送臺灣臺北地方法院檢察署檢察官
    偵查起訴。
    理  由
壹、程序事項:
    本件被告甲○○所犯違反醫師法案件，係非死刑、無期徒刑
    、最輕本刑3年以上有期徒刑之罪，亦非高等法院管轄之第
    一審案件，其於本院準備程序進行中，就被訴事實為有罪之
    陳述，經法官告知簡式審判之旨，並聽取檢察官、被告之意
    見後，本院合議庭裁定由受命法官獨任進行簡式審判程序，
    合先敘明。
貳、實體事項:
一、上揭犯罪事實，業據被告甲○○於本院審理時坦承不諱，並
    據證人蘇榮輝於偵查中結證在案（參他字第571號卷第10-11
    頁），且有臺北縣政府衛生局現場稽查工作日誌表暨附件一
    、嘉賓美齒名片1張、稽查現場照片23張（參他字第8171 號
    卷第4、5、7-11頁）可資佐證。足認被告前開出於任意性之
    自白，核與事實相符，而可採信。從而，本件被告之犯行，
    事證明確，洵堪認定。
二、按假牙於口腔外製作完成，牙醫師將之置入病患口中後，須
    診斷牙齒的咬合是否正常，若咬合正常，則膺復治療即已完
    成，若咬合不正常，則牙醫師應依據診斷實施咬合調整，直
    到咬合正常膺復治療才算完成。裝置、固定假牙為診斷、咬
    合調整交互實施直至完成膺復治療的一系列不可分割之醫療
    行為之一。而齒模技術人員之工作範圍，乃在牙醫師取模後
    之倒石膏製作齒模、製作臘型、鑄造、研磨打光而已。若逾
    越此範圍而為固定假牙之行為，即屬擅自執行牙醫師之醫療
    業務。本件被告為證人蘇榮輝所為之裝設、整修假牙，自屬
    醫療行為。被告無牙醫師或鑲牙生之資格，而從事醫療行為
    ，核其所為，係犯醫師法第28條之罪。按若干犯罪行為態樣
    ，本質上原具有反覆、延續實行之特徵，刑法立法時既予特
    別歸類，定為犯罪構成要件之行為要素。行為人本即預定有
    數個同種類之行為，將反覆實行複數行為，於刑法評價上，
    即應僅成立一罪。學理上所稱「集合犯」，職業性、營業性
    或收集性等具有重複特質之犯罪均屬之。而常業犯，即具有
    預為同一犯罪行為之意思傾向，反覆實施同類犯罪構成要件
    之職業性犯罪，為集合犯，屬包括一罪。被告先後多次實施
    醫療行為，而從事醫療業務，在性質上具有反覆性，且係在
    密切接近之一定時間及空間內反覆從事性質類似之犯行，於
    行為概念上，應認屬「職業性」或「營業性」之包括的一罪
    。爰審酌被告執行業務之時間，被告犯後坦承犯行，態度尚
    稱良好等一切情狀，量處如主文所示之刑。有期徒刑部分，
    並諭知易科罰金之折算標準，另罰金刑部分，並諭知易服勞
    役之折算標準。未扣案之紫外線殺菌箱2個、牙口用平面口
    鏡17支、探針10支、有針探針5支、無針探針3支、骨膜粘膜
    剝離器3支、拋棄式牙科器械151組、小鐵盤16個、中鐵盤2
    個、牙科治療檯1檯等物，均係被告所有，業據被告供明在
    案，各該物品係屬被告用以執行醫療業務之工具，為供被告
    犯罪及預備供被告犯罪所用之物，爰併依刑法第38條第1項
    第2款宣告沒收。
據上論斷、依刑事訴訟法第273條之1、第299條第1項，醫師法第
28條，刑法第11條前段、第41條第1項前段、第42條第3項、第38
條第1項第2款，判決如主文所示。
本案經檢察官郭麗娟到庭執行職務
中    華    民    國    97    年    7    月    17     日
                  刑事第四庭    法  官  李桂英
上正本證明與原本無異。
如不服本判決得於收受判決後10日內提起上訴。
                                書記官  嚴君珮
中    華    民    國    97    年    7     月    17    日
附錄本案論罪科刑法條全文:
醫師法第28條
未取得合法醫師資格，擅自執行醫療業務者，處六個月以上5年
以下有期徒刑，得併科新臺幣三十萬元以上0000000元以下罰金
，其所使用之藥械沒收之。但合於下列情形之一者，不罰：
一、在中央主管機關認可之醫療機構，於醫師指導下實習之醫學
    院、校學生或畢業生。
二、在醫療機構於醫師指示下之護理人員、助產人員或其他醫事
    人員。
三、合於第 11 條第 1 項但書規定。
四、臨時施行急救。


司法院資訊處製作；財團法人民間司法改革基金會備份。
